臺灣高等法院臺南分院刑事判決　　　九十三年度交上易字第八三號　Ａ
　　　上　訴　人
　　　即　被　告　丁　○　○
　　　選任辯護人　張　績　寶　律師
右上訴人因過失傷害案件，不服臺灣嘉義地方法院九十一年度交易字第一五五號中華
民國九十二年十二月三十日第一審判決（起訴案號：臺灣嘉義地方法院檢察署九十一
年度偵字第一五七九號），提起上訴，本院判決如左：
      主      文
原判決撤銷。
丁○○從事業務之人，因業務上之過失傷害人致重傷，處有期徒刑捌月。
      事      實
一、丁○○係超峰速件運送股份有限公司之送貨員，駕駛車輛係其主要業務之一部份
    ，為從事業務之人，於民國九十年十二月十日下午二時許之送貨途中，駕駛車牌
    號碼Ｊ七─一八○號營業小貨車，沿嘉義縣朴子市○○路由西向東方向行駛，途
    經嘉義縣朴子市○○路與新榮路口，本應隨時注意車前狀況，並採取必要之安全
    措施，而當時係晴天，且上開路段係直路、乾燥、無缺陷、無障礙物、視距良好
    等情形，並無不能注意之情事，竟疏於注意，於駕車途經該處時，未充分注意車
    前狀況，即貿然闖越紅燈通過該路口，適有乙○○騎乘車牌號碼ＢＭ─一二一號
    機車搭載其妻丙○○○，由南往北穿越上開路口，丁○○竟未注意而不及煞車，
    所駕駛之前開營業小貨車右前車燈撞擊前開機車，致乙○○受有左側股骨、脛骨
    骨折之傷害，乘客丙○○○受有顱內出血，致右下肢無力，且膝關節屈曲性攣縮
    之重傷害。車禍事故發生後，嘉義縣警察局朴子分局朴子派出所警員甲○○到場
    測繪照相，在警員尚不知何人為肇事車輛之駕駛人前，丁○○在現場主動表示其
    為駕駛人並自首犯行，接受裁判。
二、案經乙○○訴由嘉義縣警察局朴子分局報告臺灣嘉義地方法院檢察署檢察官偵查
    起訴。
      理      由
一、上訴人即被告丁○○固坦承其於送貨途中，在右開時、地駕駛前開小貨車與告訴
    人乙○○所騎上開機車發生撞擊等情不諱，惟矢口否認有何業務過失傷害犯行，
    辯稱：我未闖紅燈，是綠燈時我行駛到中線，乙○○無照駕駛闖越紅燈衝過來，
    我沒有過失云云。經查：右揭事實，業據告訴人乙○○指示甚詳，並有道路交通
    事故調查報告表一份及照片七幀附卷可稽。又告訴人之妻丙○○○及告訴人分別
    因車禍而受有前開重傷、傷害之事實，復有診斷證明書二紙及財團法人長庚紀念
    醫院嘉義分院九十一年七月四日（九一）長庚院嘉字第一九七號函在卷可憑。本
    院委由上開醫院鑑定丙○○○是否達重傷害程度，經鑑定結果：丙○○○由腦神
    經外科醫師鑑定為病人目前神智功能不佳，左上肢及兩下肢無力，日常生活及行
    動完全需人照顧，並且此神經功能障礙為無法恢復，有該分院九十三年五月三日
    、同年月七日（九三）長庚院嘉字第三八一號、第四０五號函文二份在本院卷可
    憑。足見被害丙○○○因此次車禍造成左上肢及兩下肢等之機能毀敗無訛，其受
    有重傷害，應堪認定。次按駕駛人應注意車前狀況，隨時採取必要安全措施，道
    路交通安全規則第九十四條第三項定有明文。而車禍發生地點為大同路與新榮路
    口，被告沿大同路行駛，大同路寬十二點五公尺，告訴人則沿新榮路行駛，新榮
    路寬十八點二公尺，依被告所供稱：伊以時速約四、五十公里駕駛前開小貨車至
    肇事之路口時，先看左側情形，嗣轉頭回來時，見機車在十字路口，來不及踩煞
    車即已撞上、當時伊有先看左邊，轉過來看右邊，目光看中間時，就撞上了（詳
    見九十年十二月十日警訊筆錄、原審卷第一一四頁）等語，可知被告於通過上開
    寬度為十八點二公尺之新榮路口時，依其所自述之時速，每秒鐘行駛距離僅約十
    一至十三公尺左右，另告訴人乙○○自陳時速約三十公里，每秒鐘行駛距離為八
    點三三公尺，且觀之告訴人之車輛刮地痕起點為其行向之停止線正前方約六公尺
    處，即兩方車輛發生碰撞地點，該地距被告停止線則長達十餘公尺，是被告有充
    足之反應時間，迅速觀察路口兩方向車輛之行進動態；再按諸一般行車習慣，系
    爭事故發生地點並無安全島，路面不寬、視距良好，任何駕駛人於行進路口前數
    一、二十公尺如燈號為綠燈時，即應已注意左右邊是否有來車，而此之注意動作
    根本不須如被告所言在路口始先看左邊，然後再轉看右邊，而後中間等情，以眼
    角餘光掃瞄即可宏觀路口左右來車，是其所述情節與一般駕駛之行車習性不符，
    故被告所辯自非可取；又據道路交通事故調查報告表及照片所示，本件係被告之
    小貨車右前方在其前行之車道上，無煞車狀態下撞及乙○○所騎駛之機車，足見
    肇事當時，被告並未注意前方且未減速慢行，與被害人丙○○○所證述被告闖紅
    燈一情互為推研，應認本件係被告匆促闖紅燈通過路口時，未注意前方並採取必
    要之安全措施，疏忽所致，足認被告之駕車行為顯有過失。再者，告訴人乙○○
    及被害人丙○○○確因本件車禍分別受有傷害及重傷害，已如前述，則被告過失
    駕車肇事行為，與告訴人、被害人之傷害結果間，客觀上衡之，應具有相當因果
    關係，亦堪認定。是本件事證明確，被告犯行洵堪認定。
二、核被告所為，係犯刑法第二百八十四條第二項前段之業務過失傷害罪、同法第二
    百八十四條第二項後段之業務過失致重傷罪。被告一過失行為，同時致告訴人乙○○受傷及被害人丙○○○受有重傷，觸犯二罪名，為想像競合犯，應從一重之
    業務過失致重傷罪處斷。被告肇事後未被有偵查權之公務員或機關發覺其為犯嫌
    前，在肇事現場向到場處理之警員甲○○自承犯行，進而接受裁判，此業經證人
    甲○○於本院審理時證述明確在卷可按（見本院九十三年六月一日審判筆錄），
    足見被告行為合乎自首之要件，應依刑法第六十二條前段之規定減輕其刑。
三、原審以被告丁○○之罪證明確，因予論罪科刑，固非無見。惟本院如上述認定被
    告合乎自首之要件，應依刑法第六十二條前段之規定減輕其刑，原判決就此疏於
    認定，即有不洽。被告上訴意旨否認犯罪，雖為無理由，惟原判決既有上述可議
    之處，自應由本院將原判決予以撤銷改判。爰審酌被告之素行、犯罪之動機、目
    的、手段、應負過失責任之程度、造成告訴人等人傷害之結果、肇事後尚未與告
    訴人等達成民事上之和解，及被告於犯後之態度等一切情狀，改量處被告如主文
    第二項所示之刑。
據上論斷，應依刑事訴訟法第三百六十九條第一項前段、第三百六十四條、第二百九
十九條第一項前段，刑法第二百八十四條第二項前段、第二項後段、第五十五條、第
六十二條，罰金罰鍰提高標準條例第一條前段，判決如主文。
本案經檢察官廖椿堅到庭執行職務。
中    華    民    國      九十三      年      六      月      十五      日
                                  臺灣高等法院臺南分院刑事第四庭
                                      審判長法官  鄭    文    肅
                                            法官  高    明    發
                                            法官  王    浦    傑
右正本證明與原本無異。
不得上訴。
                                      法院書記官  蔡    振    豐
中    華    民    國      九十三      年      六      月      十六      日
附錄本案論罪科刑法條：
中華民國刑法第二百八十四條
(過失傷害罪)
因過失傷害人者，處六月以下有期徒刑、拘役或五百元以下罰金，致重傷者，處一年
以下有期徒刑、拘役或五百元以下罰金。
從事業務之人，因業務上之過失傷害人者，處一年以下有期徒刑、拘役或一千元以下
罰金，致重傷者，處三年以下有期徒刑、拘役或二千元以下罰金。
